臺灣士林地方法院交通事件裁定　　　　 96年度交聲字第562號
原處分機關　台北市交通事件裁決所
異　議　人
即受處分人　甲○○
上列異議人即受處分人因違反道路交通管理處罰條例案件，對於
臺北市交通事件裁決所民國（下同）96年5 月17日所為之處分（
原處分案號：北市裁二字第裁22-ADI601766號），聲明異議，本
院裁定如下：
    主  文
原處分撤銷。
甲○○不罰。
    理  由
一、按法院受理交通事件，準用刑事訴訟法之規定，道路交通管
    理處罰條例第89條前段定有明文，是最高法院76年台上字第
    4986號判例所揭「認定犯罪事實所憑之證據，雖不以直接證
    據為限，間接證據亦包括在內；然而無論直接或間接證據，
    其為訴訟上之證明，須於通常一般之人均不致有所懷疑，而
    得確信其為真實之程度者，始得據為有罪之認定，倘其證明
    尚未達到此一程度，而有合理之懷疑存在以致事實審法院無
    從取得有罪之確信時，即應由法院為諭知被告無罪之判決」
    之意旨，於法院審理行為人違反道路交通管理處罰條例案件
    時，自當有其適用。易言之，法院於審理行為人違反道路交
    通管理處罰條例案件，當踐行完畢調查證據之程序後，為事
    實之認定時，如就原處分機關所認定之行為人違規事實仍有
    合理之訴訟上懷疑，而無法百分之百確信行為人確有該當於
    道路交通管理處罰條例各該處罰條文之構成要件事實時，即
    應依訴訟上對待證事實「倘有懷疑，則從被告之利益作解釋
    」之證據法則，作對受處分人有利之認定。
二、原處分意旨略以：本件異議人即受處分人甲○○於96年3 月
    25日20時16分，駕駛車牌號碼6E-5888 號自用一般小客車，
    行經臺北市○○路與公館路口，經臺北市政府警察局北投分
    局交通分隊警員攔停舉發「以反光液噴在號牌上或裝設反光
    號牌框，於光下無法辨認」之違規，爰依道路交通管理處罰
    條例第13條第1 款之規定，並經原處分機關即臺北市交通事
    件裁決所依上開規定及違反道路交通管理事件統一裁罰標準
    及處理細則等規定，於96年5 月17日裁處受處分人罰鍰新臺
    幣（下同）3,000 元。
三、本件異議人異議意旨略以：（一）伊所有車牌號碼6E-5888
    號自用小客車車後車牌裝設邊框，僅為包覆於牌照週邊，並
    無反光至不能辨識之情形，有照片可證；即使牌框略有反光
    ，亦未遮蔽車牌數字至不能辨識，顯不應處罰。（二）原舉
    發機關員警以車燈或手電筒近距離照射該車後車牌，車牌數
    字已清晰可見，若謂牌框因強光照射而有反光至影響辨識，
    未免率斷，實難令受處分人甘服。異議人向原處分機關表示
    不服舉發，經原處分機關裁決維持舉發結果後，異議人於法
    定期限內向本院交通法庭聲明異議云云。
四、經查：
（一）本件異議人即受處分人甲○○於上揭時、地，駕駛車牌號
      碼6E-5888 號自用一般小客車，為臺北市政府警察局北投
      分局交通分隊警員攔停舉發「以反光液噴在號牌上或裝設
      反光號牌框，於光下無法辨認」之違規事實，固有臺北市
      政府警察局掌電字第ADI601766 號違反道路交通管理事件
      通知單影本1 紙附卷可稽，此部份事實堪以認定。惟查：
（二）證人即舉發本件違規之臺北市政府警察局北投分局交通分
      隊警員乙○○到庭結證稱：「（問：何以取締受處分人？
      ）因為夜間我們巡邏時，發現受處分人汽車後車牌被我們
      警車照射後有反光，完全無法辨識受處分人整個車牌號碼
      ，當時受處分人距離我們約二十公尺處，所以攔下他盤查
      、取締。」、「（問：你所謂大燈照射後有反光，何意思
      ？）是受處分人大牌周圍都有反光，遠距離都無法辨識受
      處分人全部的車牌號碼。我當場有以數位相機以閃光燈拍
      攝受處分人的車牌給他看，確實有反光作用，但受處分人
      堅稱他是裝飾用才裝飾牌框，但我有告知他道交條例規定
      才舉發，此情形在白天就無影響，但晚上有燈光照射就會
      影響車牌號碼的辨識。」（見本院96年10月12日訊問筆錄
      ）。
（三）按「汽車行駛有損毀或變造汽車車牌、塗抹污損牌照，或
      以安裝其他器具之方式，使不能辨認其車牌號碼者，處汽
      車所有人2400元以上4800元以下罰鍰，並責令申請換領牌
      照或改正，道路交通管理處罰條例第13條第1 項第1 款固
      有明文規定，惟依前開規定可知，汽車安裝其他器具，須
      達「使不能辨認其車牌號碼」之程度，始能依前開規定處
      罰。茲原舉發機關對於異議人之車輛之車牌裝設上開牌框
      ，並未舉出相關儀器之數據或照片資料以供調查，尚難以
      異議人之車輛裝設上開牌框，即遽認有導致不能辨識車牌
      號碼之情。且依異議人所提出加裝系爭反光邊框之汽車車
      牌於夜間拍照之相片，其邊框固會有一部份反光，惟仍可
      清晰看到車牌號碼，其牌號並非不能辨識，此有異議人呈
      報照片3 幀在卷為據。本件異議人於車牌上裝設牌框，尚
      不致影響車牌號碼之辨認，是異議人上開辯解，尚屬有據
      。此外，本件復無其他積極證據證明異議人自用小客車車
      牌裝設上開牌框，有致車牌號碼有不能辨識之情事，自不
      能證明異議人有原處分機關所指之交通違規行為。
五、綜上所述，本院因認異議人之異議為有理由，爰依法撤銷原
    處分，並另為異議人不罰之諭知，以資適法。
六、據上論斷，應依道路交通案件處理辦法第20條前段裁定如主
    文。
中　　華　　民　　國　　96　　年　　11　　月　　14　　日
　　　　　　　　　　　　　　　交通法庭法　官　賴邦元
以上正本證明與原本無異。
如不服本裁定應於送達後5 日內，向本院提出抗告狀。
      　　　　　　　　　　　　        書記官　游育慈
中　　華　　民　　國　　96　　年　　11　　月　　14　　日
